臺灣新竹地方法院民事簡易判決
110年度竹東簡字第76號
原      告  林茂源  
訴訟代理人  詹凱勝律師
被      告  曾心妤即曾玉梅


訴訟代理人  彭成青律師
上列當事人間清償債務事件，本院於民國110年8月5日辯論終結
，判決如下：
    主      文
被告應給付原告新臺幣參拾參萬捌仟壹佰肆拾玖元，及自民國一
一○年三月十六日起至清償日止，按週年利率百分之五計算之利
息。
原告其餘之訴駁回。
訴訟費用由被告負擔百分之八十八，餘由原告負擔。
本判決第一項得假執行，但被告以新臺幣參拾參萬捌仟壹佰肆拾
玖元為原告預供擔保後，得免為假執行。
    事實及理由
一、原告起訴主張：
（一）兩造原為夫妻關係，於民國84年5月22日經協議離婚。惟
      被告於婚姻關係存續期間，因購置門牌號碼新竹縣○○鄉○○
      村00鄰○○00號之19四樓房屋（後門牌整編為新竹縣○○鄉○○
      村00鄰○○路0000巷00號4樓，下稱系爭房屋），於83年7月
      7日時，向當時之訴外人臺灣省合作金庫（現已改制為合
      作金庫商業銀行股份有限公司，下稱合作金庫）借款新臺
      幣（下同）167萬元（下稱系爭借款），並由原告擔任系
      爭借款之連帶保證人。詎被告卻未依約向合作金庫繳款，
      故合作金庫遂向鈞院聲請強制執行，並經鈞院以86年度執
      字第3985號將系爭房屋拍賣，受償部分債權並註記於系爭
      借款借據上，尚有70餘萬元仍未清償。嗣後合作金庫遂於
      105年3月起，以原告為連帶保證人為由，聲請執行原告所
      任職之訴外人東慧國際諮詢顧問股份有限公司（下稱東慧
      公司）之薪資債權，而原告遭到此強制扣薪之後，旋立即
      聯絡被告，希其儘速解決此等債務問題，然被告多所拖延
      ，迭經原告催討，仍置之不理，致原告迄今已遭強制扣薪
      金額合計為389,749元，原告於代位清償之範圍限度内，
      承受訴外人合作金庫對被告之系爭借款債權，合作金庫對
      於被告之債權即當然移轉與原告，原告依民法第749條規
      定及消費借貸關係，向被告請求給付此部分代位清償款項
      。
（二）另被告主張原告曾於82年11月7日向中華民國儲蓄互助協
      會五峰儲蓄互助社（下稱五峰儲蓄互助社）借款40萬元，
      並由被告及訴外人即被告母親曾冬香擔任連帶保證人，嗣
      後因原告未清償上開借款，五峰儲蓄互助社遂將訴外人曾
      冬香存放於該互助社內之股金51,600元扣抵作為清償原告
      之欠款部分，實則以原告名義向五峰儲蓄互助社借款40萬
      元之用途就是為了購買系爭房屋，且同時以被告及被告之
      母（即曾冬香）為連帶保證人。換言之，為了被告名下的
      系爭房屋，被告除了以自己名義向合作金庫借款，更以原
      告為配偶要求必須擔任連帶保證人，且先前更要求原告向
      五峰儲蓄互助社借款，該等借款均撥為被告使用。爾後，
      被告再以「我沒錢」等由，拒不清償，卻坐享相關不動產
      或金錢之利益，然此等債務關係，均係因被告所生。
（三）並於本院聲明：被告應給付原告389,749元，及自105年3
      月23日起至清償日止，按年息百分之5計算之利息。
二、被告則以：
（一）系爭借款乃原告及被告婚姻關係存續中，為了供兩造家庭
      生活居住所需購置系爭房屋所申辦之貸款，故系爭房屋之
      貸款，屬家庭生活費用，從而對照民法第280條及同法第1
      003條之1關於連帶債務人相互間分擔義務比例之規定以觀
      ，足認民法第1003條之1係屬民法第280條所指之「法律另
      有規定」情形。準此，夫妻間對於購置共同居住房屋所負
      擔之貸款，除法律或契約另有約定外，即應由夫妻各依其
      經濟能力、家事勞動或其他情事決定其分擔比例。系爭借
      款借據，僅是證明與借款銀行間究竟係以夫或以妻為債務
      人之名義而已，若因此即認定所有債務皆由被告負擔，顯
      失公平。
（二）經查被告平日從事一般勞動工作，教育程度不高，收入也
      不多，相較於有穩定收入任職於國際諮詢顧問公司之原告
      ，兩者之經濟能力相距甚大。故考量雙方財力狀況，原告
      所被扣得之389,749元，認定為原告對於此系爭借款應負
      擔的範圍，確屬合理。
（三）又查原告曾於82年11月7日向五峰儲蓄互助社借款40萬元
      ，並由被告及訴外人即被告母親曾冬香擔任連帶保證人，
      嗣後因原告未清償上開借款，五峰儲蓄互助社遂將訴外人
      曾冬香存放於該互助社內之股金51,600元扣抵作為清償原
      告之欠款，可知訴外人曾冬香對於原告有51,600元之債權
      存在，而訴外人曾冬香已將對於原告之51,600元債權讓與
      予被告，被告並已於110年4月15日開庭時提示訴外人曾冬
      香書立之權利讓與契約書予原告知悉，今再以本書狀之送
      達將此債權讓與予被告乙事通知原告，被告並主張受讓自
      訴外人曾冬香對於原告之債權與本案債務為抵銷抗辯。
（四）次按原告請求被告給付389,749元，其所依據乃東慧公司
      所計算出之法院強制扣款金額統計表，惟被告對於該統計
      表之正確性存有疑慮，故應請原告提出法院執行處相關扣
      款函文資料以求確認原告遭扣款之正確數額。另原告請求
      自105年3月23日起算之利息，應屬無據。
（五）並於本院聲明：⒈原告之訴駁回。⒉如受不利之判決，願供
      擔保請准宣告免為假執行。
三、得心證之理由：
（一）原告主張被告以原告為連帶保證人，於83年7月7日向合作
      金庫借款167萬元。詎被告卻未依約向合作金庫繳款，故
      合作金庫遂向鈞院聲請強制執行，並經鈞院以86年度執字
      第3985號將系爭房屋拍賣，受償部分債權並註記於系爭借
      款借據上，尚有70餘萬元仍未清償。嗣後合作金庫遂於10
      5年3月起，以原告為連帶保證人為由，聲請執行原告所任
      職之訴外人東慧公司之薪資債權，致原告迄今已遭強制扣
      薪金額合計為389,749元之上開事實，業據其提出與其所
      述相符之合作金庫貸款借據、臺灣臺北地方法院民事執行
      處105年度司執字第30621號執行命令（下稱系爭執行命令
      ）、東慧公司扣款金額統計表、離婚協議書等為證。
（二）按保證人向債權人為清償後，於其清償之限度內，承受債
      權人對於主債務人之債權，但不得有害於債權人之利益，
      民法第749條定有明文。又連帶保證仍為保證之一種，其
      特點在於債務不生其附從性，主債務人與連帶保證人間之
      關係，應適用關於保證之規定，主債務人與連帶保證人間
      並無分擔之部分，如連帶保證人向債權人清償後，依上開
      規定，債權人對於主債務人之債權，於其清償之限度內，
      仍移轉予連帶保證人，是連帶保證人自得於其清償之限度
      內，向主債務人請求全部之償還。經查，原告擔任被告對
      合作金庫系爭借款債務之連帶保證人，而訴外人東慧公司
      已依系爭執行命令於105年3月份起將原告每月3分之1薪資
      扣押並移轉於合作金庫之債權受讓人合作金庫資產管理股
      份有限公司（下徵合庫資產管理公司），此有本院向臺灣
      臺北地方法院調閱105年度司執字第30621號卷宗核閱無誤
      ，兩造對此並無爭執，截至109年10月止原告已向合庫資
      產管理公司代償被告所積欠之389,749元債務，此有訴外
      人東慧公司所提出之原告扣款金額統計表（見本院卷第25
      頁）。是合庫資產管理公司對於被告之債權，在原告清償
      之範圍內，當然移轉予原告，被告既為上開借款之債務人
      ，自應就原告代為清償之金額負償還之責。從而，原告依
      民法第749條規定，請求被告返還其向合庫資產管理公司
      代償之389,749元，核屬有據。
（三）被告雖主張系爭借款係為購買兩造共同居住之系爭房屋，
      原告代償自屬家庭生活費用負擔等語，然兩造已於84年5
      月22日協議離婚，並約定財產歸屬各依目前所有，此有原
      告提出之離婚協議書可稽（見本院卷第39頁），則兩造離
      婚後，即無日常生活費用分擔可言，被告前揭辯稱顯不可
      採。
（四）次按二人互負債務，而其給付種類相同，並均屆清償期者
      ，各得以其債務，與他方之債務，互為抵銷。但依債之性
      質不能抵銷或依當事人之特約不得抵銷者，不在此限。前
      項特約，不得對抗善意第三人，民法第334條定有明文。
      被告主張被告對於原告有51,600元債權之事實，業據其提
      訴外人曾冬香權利讓與契約書為證（見本院卷第69頁），
      被告前開主張堪信為真實。原告雖主張抵銷債權為被告要
      求原告向五峰儲蓄互助社借款，用途亦用在買房子，且該
      借款是撥款給被告，被告再以我沒錢為由拒不清償，卻要
      原告負擔等語，並未提出相關證明，原告前開主張，應無
      足採。原告既仍積欠被告51,600元之債務，則被告於本案
      中以原告請求之債權主張抵銷等語，自屬有據，應予准許
      。
（五）從而，原告固得依民法第749條之規定，請求被告償還代
      償之389,749元，然被告對於原告有51,600元債權，上開
      債務給付種類相同，並均屆清償期，依債之性質無不能抵
      銷或有特約不得抵銷之情形，被告並主張於原告請求範圍
      內為抵銷，於法有據，抵銷後，原告對被告可請求償還代
      償之債權為338,149元（計算式如下：389,749元－51,600
      元＝338,149元），原告逾此部分之請求，即屬無據。
（六）末按給付無確定期限者，債務人於債權人得請求給付時，
      經其催告而未為給付，自受催告時起，負遲延責任；其經
      債權人起訴而送達訴狀，或依督促程序送達支付命令，或
      為其他相類之行為者，與催告有同一之效力；遲延之債務
      ，以支付金錢為標的者，債權人得請求依法定利率計算之
      遲延利息；應付利息之債務，其利率未經約定，亦無法律
      可據者，週年利率為百分之5，民法第229條第2項、第233
      條第1項前段及第203條業已分別明定。原告請求被告給付
      338,149元，係屬未定期限之給付，則被告受原告催告而
      未為給付時，始負遲延責任，原告並未提出起訴前向被告
      催告之證明，而本件之民事起訴狀繕本係於110年3月15日
      送達予被告，是原告請求被告自110年3月16日起至清償日
      止給付法定遲延利息，為有理由，應予准許，逾此部分之
      請求，則無理由，應予駁回。
四、綜上所陳，原告依民法第749條之規定，請求被告給付如主
    文第1項所示金額及利息，為有理由，應予准許。逾此部分
    請求，為無理由，應予駁回。又本件係依民事訴訟法第427
    條適用簡易程序所為被告部分敗訴之判決，就原告勝訴部分
    依同法第389條第1項第3款規定，應依職權宣告假執行。另
    被告陳明願供擔保請准免為假執行，經核無不合，爰酌定相
    當之擔保金額准許之。
五、本件事證已臻明確，兩造其他主張與舉證，經核與判決結果
    無何影響，爰不一一論述，附此敘明。
據上論結，本件原告之訴為一部有理由、一部無理由，依民事訴
法第436條第2項、第79條、第389條第1項第3款、第392條第2項
，判決如主文。
中　　華　　民　　國　　110 　年　　8 　　月　　19　　日
                  竹東簡易庭    法  官  邱玉汝
以上正本係照原本作成。
如對本判決上訴，須於判決送達後20日內向本院提出上訴狀；如
委任律師提起上訴者，應一併繳納上訴審裁判費。
中　　華　　民　　國　　110 　年　　8 　　月　　19　　日
                                書記官  陳筱筑